【裁判字號】    97,家聲,80
【裁判日期】    970721
【裁判案由】    指定遺囑執行人
【裁判全文】
臺灣彰化地方法院民事裁定  97年度家聲字第80號
聲  請  人  內政部彰化老人養護中心
法定代理人  乙○○
非訟代理人  丁○○
關  係  人  甲○○
上列聲請人聲請指定遺囑執行人事件，本院裁定如下：
    主      文
指定內政部彰化老人養護中心為遺囑人丙○○（女，民國○○ 年
○○月○○日生、身分證統一編號：Ｚ000000000號，生前最後住所：
彰化縣彰化市○○里○○路一號、民國97年05月12日死亡）之遺
囑執行人。
聲請程序費用新台幣壹仟元由遺囑人丙○○之遺產負擔。
    理      由
一、本件聲請意旨略以：緣已故公費院民丙○○女士 (民國97年
    05 月12日死亡)留存於聲請人之彰化光復路郵局郵政存簿儲
    金帳號0000000號，截至97年06月21日止尚有餘額新台幣446
    ,462 元（尚未終止計息），而丙○○生前所立代筆遺囑意
    旨：有關遺產用於處理善後，如有餘款全部贈與其媳婦甲○
    ○女士。因其代筆遺囑並未以遺囑指定遺囑執行人或委託他
    人指定之，又無法由丙○○女士申請進住該中心所檢附資料
    據以清楚得知其法定繼承人之有無，經與其子楊碧東聯繫，
    楊碧東表示丙○○之尊親屬均歿，對於是否仍有其他四親等
    內之同輩血親不甚清楚，無法依民法第1131條規定召開親屬
    會議，乃依法聲請指定遺囑執行人等語。
二、按代筆遺囑，由遺囑人指定三人以上之見證人，由遺囑人口
    述遺囑意旨，使見證人中之一人筆記、宣讀、講解，經遺囑
    人認可後，記明年、月、日及代筆人之姓名，由見證人全體
    及遺囑人同行簽名，遺囑人不能簽名者，應按指印代之。民
    法第1194條定有明文。又依民法第1199條之規定，遺囑，自
    遺囑人死亡時，發生效力。查：遺囑人丙○○於97年05月12
    日死亡，其於生前立有代筆遺囑一份，由張林淑貞、張桐聲
    、張仁聰為見證人，並由張林淑貞據實做成筆記，且經遺囑
    人同意按指印其上等情，業據聲請人提出遺產清冊、郵政存
    簿儲金簿影本、代筆遺囑影本、除戶謄本、死亡證明書影本
    、戶口名簿影本、遺囑人丙○○之繼承系統表、繼承人之戶
    籍謄本、院民進住報到單影本、緊急處理同意書影本、低收
    入戶證明書影本、內政部彰化老人養護中心97年05月13 日
    91內彰護社字第0970001334號函影本、內政部彰化老人養護
    中心公費養護老人死亡由親友領回安葬（厝）申請書暨領據
    影本等為憑，堪認聲請人之主張為真實。
三、次按遺囑未指定遺囑執行人，並未委託他人指定者，得由親
    屬會議選定之，不能由親屬會議選定時，得由利害關係人聲
    請法院指定之，民法第1211條定有明文。本件遺囑未指定遺
    囑執行人，而遺囑人丙○○為05年01月29日生，其配偶楊木
    金已過世，且膝下僅有一子楊碧東及一女楊寶珠，該遺囑未
    指定遺囑執行人，又以遺囑人丙○○及其父母之年齡，應可
    認遺囑人丙○○已無直系血親尊親屬及三親等內旁系血親尊
    親屬，因聲請人主張不知遺囑人其他同輩血親之下落，召開
    親屬會議另行指定遺囑執行人實有困難，而聲請人既為遺囑
    人丙○○生前之安養機關及遺物保管人，對於丙○○之財產
    較他人清楚，故本院認為指定聲請人為丙○○之遺囑執行人
    ，應屬適當。
四、依非訟事件法第157條裁定如主文。
中    華    民    國    97    年    7     月    21    日
                    家事法庭    法  官  詹秀錦
以上正本係照原本作成。
如對本裁定抗告須於裁定送達後10日內向本院提出抗告狀。
中    華    民    國    97    年    7     月    21    日
                                書記官  顧嘉文


司法院資訊處製作；財團法人民間司法改革基金會備份。
